【裁判字號】    95,簡上,231
【裁判日期】    950809
【裁判案由】    傷害
【裁判全文】
臺灣桃園地方法院刑事判決             95年度簡上字第231號
上  訴  人  甲○○
                    之49
上列上訴人即被告因家暴傷害案件，不服本院中華民國95年4 月
13 日95 年度桃簡字第599 號刑事簡易判決（聲請簡易判決處刑
案號：95年度偵字第2368號），提起上訴，本院之第二審合議庭
判決如下：
    主  文
上訴駁回。
甲○○緩刑貳年，緩刑期內應付保護管束。
    事  實
一、甲○○與乙○○之係夫妻關係，屬家庭暴力防治法第3 條第
    1 款所定之家庭成員關係。於民國94年12月9 日凌晨3 時許
    ，在其位於桃園縣桃園縣龜山鄉大華村興華三村86號2 樓之
    1 住處，因酒後與乙○○發生口角，竟基於傷害之犯意，與
    乙○○發生拉扯，並徒手毆打乙○○之頭部、後腦勺，使乙
    ○○受有臉磨損及擦傷、右膝擦傷等傷害。
二、案經乙○○訴由桃園縣政府警察局龜山分局報請台灣桃園地
    方法院檢察署檢察官偵查後聲請以簡易判決處刑。
    理  由
一、上開犯罪事實，業據被告甲○○於本院審理中坦承不諱（見
    本院審判筆錄第4 頁），核與證人即告訴人乙○○指述情節
    相符，並有長庚紀念醫院林口分院診斷證明書1 紙可資佐憑
    （見偵查卷第10頁），是被告上開自白確與事實相符，足堪
    認定。本案事證明確，被告犯行洵堪認定，應予依法論科。
二、論罪科刑之依據：
  (一)被告行為後，刑法於94年2 月2 日修正公布，於95年7 月1
    日施行。按行為後法律有變更者，適用行為時之法律，但行
    為後之法律有利於行為人者，適用最有利於行為人之法律，
    現行刑法第2 條第1 項定有明文。刑法第2 條本身雖經修正
    ，但刑法第2 條既屬適用法律之準據法，本身尚無比較新舊
    法之問題，應一律適用裁判時之現行刑法第2 條規定以決定
    適用之刑罰法律，核先敘明。又以本次刑法修正之比較新舊
    法，應就罪刑有關之共犯、未遂犯、想像競合犯、牽連犯、
    連續犯、結合犯，以及累犯加重、自首減輕暨其他法定加減
    原因（如身分加減）與加減例等一切情形，綜其全部罪刑之
    結果而為比較（參見最高法院95年度第8 次刑庭會議決議）
    。經查：
    1.刑法第277 條第1 項傷害罪，法定刑得科銀元1000元以下
      罰金，據修正後刑法施行法增訂第1 條之1 ：「中華民國
      94 年1月7 日刑法修正施行後，刑法分則編所定罰金之貨
      幣單位為新台幣。94年1 月7 日刑法修正時，刑法分則編
      未修正之條文定有罰金者，自94年1 月7 日刑法修正施行
      後，就其所定數額提高為30倍。但72年6 月26日至94年1
      月7 日新增或修正之條文，就其所定數額提高為3 倍」及
      刑法第33條第5 款修正為：「主刑之種類如下：五、罰金
      ：新台幣1000元以上，以百元計算之」等規定，是依修正
      後之法律，刑法第277 條第1 項傷害罪所得科處之罰金刑
      最高為新台幣30000 元、最低為新台幣1000元；然依被告
      行為時之刑罰法律，即罰金罰鍰提高標準條例第1 條前段
      規定得提高之倍數為10倍及刑法第33條第5 款規定之罰金
      最低額1 元計算，該罪之罰金刑最高為銀元10000 元，最
      低額為銀元1 元，換算為新台幣，最高額雖與新法同為新
      台幣30000 元，然最低額僅為新台幣3 元。因此，比較上
      述修正前、後之刑罰法律，修正後之刑法並未有利於被告
      。
    2.94年1 月7 日修正、95年7 月1 日施行前刑法第41條第1
      項前段、修正前罰金罰鍰提高標準條例第2 條前段（現已
      刪除）規定，就易科罰金折算標準，應以銀元300 元折算
      1 日，經折算為新台幣後，應以新台幣900 元折算為1 日
      。而修正後之刑法第41條第1 項前段規定：「犯最重本刑
      為5 年以下有期徒刑以下之刑之罪，而受6 個月以下有期
      徒刑或拘役之宣告者，得以新台幣1000元、2000元或3000
      元折算1 日，易科罰金」，比較修正前後之易科罰金折算
      標準，修正後之刑法並未有利於被告。
    3.綜合上述，各條文修正前、後之比較，95年7 月1 日修正
      施行後之刑法規定並未有利於被告，揆諸前揭最高法院決
      議及修正後刑法第2 條第1 項前段、後段規定之「從舊、
      從輕」原則，自應全部適用被告行為時之法律，即修正前
      刑法之相關規定予以論處。又犯罪在新法施行前，新法施
      行後緩刑之宣告，逕依新法第74條之規定，無庸為新舊法
      之比較（參見最高法院95年度第8 次刑庭會議決議）。
  (二)查被告與告訴人現為夫妻，係家庭暴力防治法第3 條第1款
    所定之家庭成員，被告故意實施家庭暴力行為，其行為屬家
    庭暴力防治法第2 條第2 項之家庭暴力罪。核被告所為，係
    犯修正前之刑法第277 條第1 項之傷害罪。原審判決雖未及
    比較新舊法之適用。修正後之規定係以適用行為時法為原則
    ，因此原判決雖未及比較適用，然上訴本院後，經比較新舊
    法，行為後之法律並非較有利於行為人，仍應適用行為時法
    ，則原判決適用行為時法即無不當，自不構成撤銷之事由。
    原審以被告上揭罪證明確，適用修正前之刑法第277 條第1
    項、第41條第1 項前段、修正前罰金罰鍰提高標準條例第1
    條前段、第2 條之規定，並審酌被告僅因家庭糾紛，竟出手
    傷害告訴人，影響社會善良風氣，所為非是，及其犯罪之動
    機、目的、手段、告訴人所受上開傷害之輕重、所生損害，
    被告並無任何前科紀錄、素行尚稱良好等一切情狀，量處被
    告拘役40日，並諭知易科罰金之折算標準，以示懲儆，認事
    用法均無不合，量刑亦無不當。被告上訴意旨略以：並未毆
    打告訴人云云，認原審判刑不當，自無理由，應予駁回。然
    審酌被告前未曾受有期徒刑以上刑之宣告，有卷附台灣高等
    法院被告全國前案紀錄表可按，其因一時失慮，偶罹刑典，
    且已得告訴人之原諒（見本院審判筆錄第5 頁），經此起訴
    審判，當知所警惕，信無再犯之虞，本院認所宣告之刑以暫
    不執行為適當，並諭知緩刑2 年，以啟自新。又犯家庭暴力
    罪或違反保護令罪而受緩刑之宣告者，在緩刑期內應付保護
    管束，家庭暴力防治法第30條第1 項定有明文，是並依據家
    庭暴力防治法第30條第1 項，宣告在緩刑期內應付保護管束
    。
據上論斷，應依刑事訴訟法第455 條之1 第1 項、第3 項、第
364 條、第368 條，95年7 月1 日修正施行後刑法第2 條第1 項
前段、第74條第1 項第1 款，家庭暴力防治法第30條第1 項，判
決如主文。
本案經檢察官蔡孟利到庭執行職務。
中    華    民    國    95    年    8     月     9    日
                  刑事第一庭審判長法  官  曾淑華
                                  法  官  朱美璘
                                  法  官  王耀興
以上正本證明與原本無異。
不得上訴。
                                  書記官  劉晨輝
中    華    民    國    95    年    8     月    10    日
刑法第277條第1項
傷害人之身體或健康者，處三年以下有期徒刑、拘役或一千元以
下罰金。


司法院資訊處製作；財團法人民間司法改革基金會備份。
